【裁判字號】    99,訴,807
【裁判日期】    990730
【裁判案由】    違反毒品危害防制條例
【裁判全文】
臺灣彰化地方法院刑事判決               99年度訴字第807號
公  訴  人  臺灣彰化地方法院檢察署檢察官
被      告  甲○○
上列被告因違反毒品危害防制條例案件，經檢察官提起公訴（99
年度毒偵字第748 號、第998 號），本院改依簡式審判程序判決
如下：
    主    文
甲○○施用第一級毒品，累犯，處有期徒刑壹年貳月，扣案之海
洛因壹包（驗餘淨重零點零肆貳公克），沒收銷燬之；又施用
第二級毒品，累犯，處有期徒刑捌月。應執行有期徒刑壹年捌月
，扣案之海洛因壹包（驗餘淨重零點零肆貳公克），沒收銷燬
之。
    犯罪事實
一、甲○○前於民國89年間，因施用毒品案件，經本院裁定移送
    觀察、勒戒後，認有繼續施用毒品之傾向，由本院以89年度
    毒聲字第1875號裁定令入戒治處所施以強制戒治，嗣其成效
    經評定合格，無繼續戒治必要，經本院以89年度毒聲字第43
    38號裁定停止戒治付保護管束，詎其於保護管束期間又因違
    反保護管束應遵守事項情節重大，再經本院以90年度毒聲字
    第1235號裁定撤銷停止戒治，令入戒治處所強制戒治，於90
    年12月2 日執行完畢釋放，並由臺灣彰化地方法院檢察署檢
    察官以91年度戒毒偵字第110 、111 、112 、113 號為不起
    訴處分確定。於上開強制戒治執行完畢釋放後5 年內，又因
    施用毒品案件，先後經本院以95年度易字第942 號判決判處
    有期徒刑3 月、95年度訴字第609 號判決分別判處有期徒刑
    8 月、4 月，應執行有期徒刑10月確定；上開2 案之罪，嗣
    因中華民國九十六年罪犯減刑條例公布施行，經本院以96年
    度聲減字第1377號裁定減刑為有期徒刑1 月15日、4 月、2
    月，並定應執行有期徒刑6 月確定（第1 案）；復因施用毒
    品案件，經本院以96年度訴字第148 號判決分別判處有期徒
    刑10月、7 月，應執行有期徒刑1 年4 月確定，嗣另由本院
    以96年度聲減字第148 號裁定減刑為有期徒刑5 月、3 月15
    日，應執行有期徒刑8 月確定（第2 案），並與第1 案之罪
    接續執行，甫於97年2 月24日縮刑期滿執行完畢。詎猶不知
    悔改，復基於施用第一級毒品海洛因，於99年4 月18日凌晨
    0 時30分許，在彰化縣員林鎮鎮○里○○路○ 段63號之牛魔
    王便利商店內廁所，以將第一級毒品海洛因摻入香煙內點火
    加以吸食之方式，施用第一級毒品海洛因1 次；另基於施用
    第二級毒品甲基安非他命之犯意，於99年4 月17日晚上7 時
    許，在上開處所，以將第二級毒品甲基安非他命置放於鋁箔
    紙，以火加以燒烤使成氣體後吸食之方式，施用第二級毒品
    甲基安非他命1 次。嗣於99年4 月18日凌晨2 時45分許，在
    上開彰化縣員林鎮鎮○里○○路○ 段63號之牛魔王便利商店
    內，因形跡可疑為警盤查，發現其為通緝犯，並當場扣得其
    所有之第一級毒品海洛因1 包（驗餘淨重0.0432公克），經
    採集其尿液檢驗，結果呈嗎啡及甲基安非他命陽性反應，始
    查悉上情。
二、案經彰化縣警察局員林分局報告臺灣彰化地方法院檢察署檢
    察官偵查起訴。
    理    由
一、本案被告甲○○所犯係死刑、無期徒刑、最輕本刑為3 年以
    上有期徒刑以外之罪，其於準備程序就前揭被訴事實為有罪
    之陳述，經受命法官告知簡式審判程序之旨，並聽取其與公
    訴人之意見後，本院認無不得或不宜改依簡式審判程序進行
    之處，爰依刑事訴訟法第273 條之1 第1 項、第284 條之1
    ，裁定由受命法官獨任進行簡式審判程序，合先敘明。
二、上揭事實，業據被告甲○○於本院行準備程序與審理時均坦
    承不諱，且其於99年4 月18日為警查獲時所採取之尿液，經
    送鑑驗結果，確呈嗎啡（按一般施用海洛因者會在其體內代
    謝為嗎啡成分殘留，並經由尿液排出）及甲基安非他命陽性
    反應，有彰化縣警察局員林分局委託檢驗尿液代號與真實姓
    名對照認證單及詮昕科技股份有限公司00000000號濫用藥物
    尿液檢驗報告各1 紙附卷可稽，而扣案之白色粉末1 包，經
    送鑑驗結果確含海洛因成分（驗餘淨重0.0432公克，送驗凈
    重0.0444公克），復有行政院衛生署草屯療養院99年4 月22
    日草療鑑字第0990400210鑑定書1 紙在卷可憑，足徵被告之
    自白確與事實相符，堪予採信。
三、按依毒品危害防制條例第20條第2 項規定觀察、勒戒或強制
    戒治執行完畢釋放後，5 年後再犯第10條之罪者，適用本條
    前二項之規定；又經觀察、勒戒或強制戒治執行完畢釋放後
    ，5 年內再犯第10條之罪者，應由檢察官偵查起訴，毒品危
    害防制條例第20條第3 項、第23條第2 項分別定有明文。而
    參酌該條例第20條第3 項立法理由：「觀察、勒戒或強制戒
    治後5 年後再犯者，顯見前所實施之觀察、勒戒或強制戒治
    已足以遮斷其施用毒品之癮，為期自新及協助其斷除毒癮，
    對此5 年後再犯者爰明定仍適用初犯之規定，先經觀察勒戒
    、強制戒治之程序」及第23條第2 項之立法理由：「經觀察
    、勒戒或強制戒治後5 年內再犯者，其再犯率甚高，原據以
    實施之觀察勒戒及強制戒治既已無法收其實效，爰施以刑事
    處遇」，足見5 年後再犯者，應再適用觀察、勒戒程序，係
    因前所實施之觀察、勒戒或強制戒治已足以遮斷其施用毒品
    之癮，致5 年內未再犯，故再予其自新機會，重啟觀察、勒
    戒程序；如觀察、勒戒或強制戒治執行完畢釋放後5 年內曾
    再犯施用毒品案件，且於再犯後5 年內復有施用毒品犯行，
    則之前戒毒程序顯未能有效遮斷其施用毒品之癮，依前開立
    法意旨，自無再施以觀察、勒戒之必要，應由檢察官偵查起
    訴（最高法院95年度第7 次、97年度第5 次刑事庭會議決議
    參照）。查被告初犯施用毒品案件，經強制戒治執行完畢釋
    放日係90年12月2 日，而本次公訴人起訴被告施用第一級毒
    品之犯罪時間為99年4 月18日所犯，施用第二級毒品之犯罪
    時間為99年4 月17日所犯，雖距離前述強制戒治執行完畢釋
    放日已逾5 年，然被告於前述強制戒治執行完畢釋放日後5
    年內，即曾因再犯施用毒品案件，經本院以95年度訴字第60
    9 號、95年度易字第942 號判決分別判處有期徒刑10月、3
    月，嗣均經減刑並應執行有期徒刑6 月確定，有臺灣高等法
    院被告前案紀錄表在卷可按，則揆諸前開說明，公訴人就被
    告本案施用毒品之犯行提起公訴，核無違誤，自應由本院依
    法判決。
四、核被告所為，係犯毒品危害防制條例第10條第1 項之施用第
    一級毒品罪及同條第2 項之施用第二級毒品罪。被告為施用
    毒品而持有第一、二級毒品，其持有之低度行為均應為施用
    之高度行為所吸收，均不另論罪。其所犯上開2 罪，犯意各
    別，行為互殊，應予分論併罰。又查被告曾因施用毒品案件
    ，先後經本院以95年度易字第942 號判決判處有期徒刑3 月
    、95年度訴字第609 號判決分別判處有期徒刑8 月、4 月，
    應執行有期徒刑10月確定；上開2 案之罪，嗣因中華民國九
    十六年罪犯減刑條例公布施行，經本院以96年度聲減字第
    1377號裁定減刑為有期徒刑1 月15日、4 月、2 月，並定應
    執行有期徒刑6 月確定（第1 案）；復因施用毒品案件，經
    本院以96年度訴字第148 號判決分別判處有期徒刑10月、7
    月，應執行有期徒刑1 年4 月確定，嗣另由本院以96年度聲
    減字第148 號裁定減刑為有期徒刑5 月、3 月15 日 ，應執
    行有期徒刑8 月確定（第2 案），並與第1 案之罪接續執行
    ，甫於97年2 月24日縮刑期滿執行完畢，有臺灣高等法院被
    告前案紀錄表1 份附卷可稽，其受此有期徒刑執行完畢後，
    5 年內故意再犯有期徒刑以上之罪，均為累犯，應依刑法第
    47條第1 項之規定，分別加重其刑。爰審酌被告前有殺人未
    遂、違反麻醉藥品管理條例、槍砲彈藥刀械管制條例案件之
    前科，且因施用毒品案件，三次經法院判刑確定並於97年2
    月24日執行完畢後，已再二次犯施用毒品犯行經法院判刑確
    定（目前正在執行中），竟復犯本案犯行，足見其自制能力
    尚有未足，有接受相當期間監禁教化之必要，以促其及早矯
    正吸毒惡習；惟念及被告犯罪之動機、目的係因施用毒品之
    習性難以戒除，其犯罪手段主要係戕害自己之身心，對他人
    權益之侵害仍屬有限及犯罪後坦承犯行之態度等一切情狀，
    爰分別量處如主文所示之刑，並定其應執行刑，以示懲儆。
    扣案之海洛因1 包（驗餘淨重0.0432公克），係屬第一級毒
    品，依從刑從屬主刑之原則，應依毒品危害防制條例第18條
    第1 項前段規定，於被告所犯施用第一級毒品罪項下諭知沒
    收銷燬之。
據上論斷，應依刑事訴訟法第273 條之1 第1 項、第299 條第1
項前段，毒品危害防制條例第10條第1 項、第2 項、第18條第1
項前段，刑法第11條、第47條第1 項、第51條第5 款，判決如主
文。
本案經檢察官王元郁到庭執行職務。
中    華    民    國    99    年    7     月    30    日
                  刑事第四庭    法  官  吳永梁
以上正本證明與原本無異。
如不服本判決應於收受判決後10日內向本院提出上訴書狀，並應
敘述具體理由；其未敘述上訴理由者，應於上訴期間屆滿後20日
內向本院補提理由書( 均須按他造當事人之人數附繕本) 「切勿
逕送上級法院」。
中    華    民    國    99    年    7     月    30    日
                                書記官  許原嘉
附錄本案論罪科刑法條全文：
毒品危害防制條例第10條
施用第一級毒品者，處6 月以上5 年以下有期徒刑。
施用第二級毒品者，處3 年以下有期徒刑。

司法院資訊處製作；財團法人民間司法改革基金會備份。
